【裁判字號】    98,訴,1096
【裁判日期】    981126
【裁判案由】    違反毒品危害防制條例
【裁判全文】
臺灣屏東地方法院刑事判決              98年度訴字第1096號
公  訴  人  臺灣屏東地方法院檢察署檢察官
被      告  甲○○
上列被告因違反毒品危害防制條例案件，經檢察官提起公訴（98
年度毒偵字第873 號），嗣被告於本院準備程序進行中先就被訴
事實為有罪之陳述，本院告知被告簡式審判程序之旨，並聽取當
事人之意見後，裁定改由受命法官獨任依簡式審判程序審理，本
院判決如下：
    主  文
甲○○施用第一級毒品，累犯，處有期徒刑捌月。又施用第二級
毒品，累犯，處有期徒刑陸月，扣案之第二級毒品甲基安非他命
壹包( 驗後淨重零點壹零公克) 沒收銷燬之。應執行有期徒刑
壹年，扣案之第二級毒品甲基安非他命壹包( 驗後淨重零點壹零
公克) 沒收銷燬之。
    事  實
一、甲○○曾於民國87年間，因施用毒品案件，經本院裁定送觀
    察勒戒，認有繼續施用毒品傾向，再裁定令入戒治處所施以
    強制戒治，於88年8 月4 日執行完畢，並經臺灣屏東地方法
    院檢察署檢察官以88年度戒毒偵字第1 號為不起訴處分。於
    90年間再因施用毒品案件，經裁定令入戒治處所施以強制戒
    治，並經起訴，戒治部分於91年5 月24日執行完畢；刑責部
    分經法院判處有期徒刑6 月確定，92年3 月25日執行完畢。
    另於95年間因施用第二級毒品案件，經本院判處有期徒刑6
    月，減為有期徒刑3 月確定，96年9 月21日執行完畢。96年
    間復因施用第二級毒品案件，經本院判處有期徒刑7 月確定
    ，97年10月5 日執行完畢，猶不知戒除毒癮，復基於施用第
    一級毒品海洛因之犯意於98年5 月15日凌晨某時，在屏東縣
    恆春鎮某處，施用第一級毒品海洛因1 次。另基於施用第二
    級毒品甲基安非他命之犯意，於98年5 月5 日凌晨1 時30分
    許，在屏東縣恆春鎮○○路中國國民黨黨部旁，施用第二級
    毒品甲基安非他命1 次。嗣於98年5 月15日凌晨3 時20分許
    ，在屏東縣恆春鎮南灣里「海天渡假村」對面，為警查獲其
    持有安非他命1 包（驗前淨重0.108 公克，驗後淨重0.103
    公克）。經警採尿送驗，檢出嗎啡及甲基安非他命陽性反應
    ，而查上情。
二、案經屏東縣政府警察局恆春分局報請臺灣屏東地方法院檢察
    署檢察官偵查起訴。
    理  由
一、本件被告甲○○所犯係死刑、無期徒刑、最輕本刑為3 年以
    上有期徒刑以外之罪，其於準備程序中就被訴事實為有罪之
    陳述，經法官告知簡式審判程序之旨，並聽取當事人之意見
    後，本院認為適宜由受命法官獨任進行簡式審判程序。
二、上揭事實，業據被告甲○○於本院審理時坦承不諱，且被告
    為警所採集之尿液檢體，經送請臺灣檢驗科技股份有限公司
    以酵素免疫分析法及氣相層析質譜儀法檢驗，結果呈甲基安
    非他命及嗎啡陽性反應，有該公司98年6 月10日編號KＺ0000
    00000000號濫用藥物尿液檢驗報告1 紙在卷足憑，扣案之第
    二級毒品甲基安非他命1 包，經送請高雄醫學大學附設中和
    紀念醫院檢驗結果，確係第二級毒品甲基安非他命（驗前淨
    重0.108 公克，驗後淨重0.103 公克），有高雄醫學大學附
    設中和紀念醫院98年10月23日編號0000-000號檢驗報告一紙
    附卷可稽，堪信被告上開自白確與事實相符。按施用第一、
    二級毒品為犯罪行為，毒品危害防制條例第10條定有處罰明
    文，故施用第一、二級毒品者，依前揭規定本應科以刑罰，
    惟基於刑事政策，對合於一定條件之施用者，則依同條例第
    20條、第23條之規定，施以觀察、勒戒及強制戒治之保安處
    分，又毒品危害防制條例於92年7 月9 日修正公布，自93年
    1 月9 日施行，其中第20條、第23條將施用毒品之刑事處遇
    程序，區分為「初犯」及「5 年內再犯」、「5 年後再犯」
    ，依其立法理由之說明：「初犯」，經觀察、勒戒或強制戒
    治後，應為不起訴處分或不付審理之裁定；經觀察、勒戒或
    強制戒治執行完畢釋放後，「5 年內再犯」者，因其再犯率
    甚高，原實施之觀察、勒戒及強制戒治既已無法收其實效，
    爰依法追訴或裁定交付審理，至於經觀察、勒戒或強制戒治
    執行完畢釋放後，「5 年後再犯」者，前所實施之觀察、勒
    戒或強制戒治已足以遮斷其施用毒品之毒癮，為期自新及協
    助其斷除毒癮，仍適用「初犯」規定，先經觀察、勒戒或強
    制戒治之程序，從而依修正後之規定，僅限於「初犯」及「
    5 年後再犯」2 種情形，始應先經觀察、勒戒或強制戒治程
    序。倘被告於5 年內已再犯，經依法追訴處罰，縱其第3次
    （或第3 次以上）再度施用毒品之時間，在初犯經觀察、勒
    戒或強制戒治執行完畢釋放5 年以後，已不合於「5 年後再
    犯」之規定，且因已於「5 年內再犯」，顯見其再犯率甚高
    ，原實施觀察、勒戒或強制戒治，已無法收其實效，即應依
    該條例第10條處罰（最高法院97年度第5 次刑事庭會議決議
    意旨參照），查被告前因施用毒品案件，有如上開事實欄所
    示觀察、勒戒完畢，且於觀察、勒戒執行完畢後5 年內，再
    犯施用毒品罪受科刑判決並執行完畢等情，有臺灣高等法院
    被告前案紀錄表在卷可稽，則被告再犯本件施用毒品罪，依
    據上開說明，自應依法論罪科刑。
三、查海洛因為毒品危害防制條例第2 條第2 項第1 款明定之第
    一級毒品；甲基安非他命為同條例第2 條第2 項第2 款明定
    之第二級毒品，均不得持有及施用，核被告甲○○所為，係
    犯該條例第10條第1 項之施用第一級毒品罪及同條第2 項之
    施用第二級毒品罪。其施用前持有第一級毒品海洛因及第二
    級毒品甲基安非他命之低度行為，應分別為其施用第一級毒
    品海洛因及第二級毒品甲基安非他命之高度行為所吸收，不
    另論罪。被告所犯施用第一級毒品罪及施用第二級毒品罪2
    罪間，犯意個別、行為互殊，應予分論併罰。被告於95年間
    因施用第二級毒品案件，經法院判處有期徒刑6 月，減為有
    期徒刑3 月確定，96年9 月21日執行完畢，96年間復因施用
    第二級毒品案件，經法院判處有期徒刑7 月確定，97年10月
    5 日執行完畢之事實，有臺灣高等法院被告前案紀錄表1 份
    在卷可稽，其於受徒刑之執行完畢，5 年以內故意再犯本件
    有期徒刑以上之罪，為累犯，所犯2 罪均應依刑法第47條第
    1 項之規定加重其刑。爰審酌被告前經觀察、勒戒、強制戒
    治後，仍未戒斷其施用毒品之惡習，並參酌其素行狀況、犯
    罪之動機、目的、手段、所生戕害其身心情形及犯罪後坦承
    犯行，態度良好等一切情狀，分別就其施用第一級毒品海洛
    因及第二級毒品甲基安非他命犯行，量處如主文所示之刑，
    並定其應執行之刑。扣案之第二級毒品甲基安非他命1 包（
    驗前淨重0.108 公克，驗後淨重0.103 公克），經送檢驗結
    果，確係第二級毒品甲基安非他命，已如前述；而因鑑定單
    位一般係以傾倒之方式，將包裝袋內之毒品倒出而與包裝袋
    分離而稱重，必要時，輔以刮杓刮取袋內粉末，然無論依何
    種方式分離，包裝袋內均有極微量之毒品殘留，業經法務部
    調查局以93年3 月19日調科壹字第09300113060 號函釋在案
    ，認前開空包裝袋，其內含有極微量第二級毒品甲基安非他
    命殘留而無法析離，應整體視為查獲之第二級毒品安非他命
    ，均應依毒品危害防制條例第18條第1 項前段之規定併予宣
    告沒收銷燬之。至鑑驗耗損之毒品因已滅失，自無庸宣告沒
    收銷燬，併此敘明。
據上論斷，應依刑事訴訟法第273 條之1 第1 項、第299 條第1
項前段，毒品危害防制條例第10條第1 項、第2 項、第18條第1
項前段，刑法第11條、第47條第1 項、第51條第5 款，判決如主
文。
本案經檢察官劉昀到庭執行職務。
中    華    民    國    98    年    11    月    26    日
                  刑事第一庭  法  官  涂裕洪
以上正本證明與原本無異。
如不服本判決應於收受判決後10日內向本院提出上訴書狀，並應
敘述具體理由；其未敘述上訴理由者，應於上訴期間屆滿後20日
內向本院補提理由書（均須按他造當事人之人數附繕本）「切勿
逕送上級法院」。
                              書記官  卓春成
中    華    民    國    98    年    11    月    26    日
附錄本判決論罪科刑法條全文：
毒品危害防制條例第10條
施用第一級毒品者，處六月以上五年以下有期徒刑。
施用第二級毒品者，處三年以下有期徒刑。


司法院資訊處製作；財團法人民間司法改革基金會備份。
